【裁判字號】    98,裁,1710
【裁判日期】    980709
【裁判案由】    進口貨物核定完稅價格
【裁判全文】
最  高  行  政  法  院  裁  定
                                      98年度裁字第1710號
上  訴  人  佳格食品股份有限公司
代  表  人  甲○○
訴訟代理人  許義明  律師
            林發立  律師
被 上訴 人  財政部基隆關稅局
代  表  人  呂財益
上列當事人間進口貨物核定完稅價格事件，上訴人對於中華民國
96年7月2日臺北高等行政法院96年度簡字第168號判決，提起上
訴，本院裁定如下：
    主  文
上訴駁回。
上訴審訴訟費用由上訴人負擔。
    理  由
一、按對於適用簡易程序之裁判提起上訴，須經本院許可。前項
    許可，以訴訟事件所涉及之法律見解具有原則性者為限，行
    政訴訟法第235條定有明文。所謂法律見解具有原則性，係
    指該訴訟事件所涉及之法律問題意義重大，而有加以闡釋之
    必要而言。
二、上訴人委由新像報關股份有限公司於民國94年12月間報運進
    口丹麥及澳洲產製QUAKER MILK POWDER計18批，進口報單號
    碼如附表所示，經被上訴人依關稅法第18條第1項規定，准
    按上訴人申報事項，先行徵稅放行，事後再加審查。嗣據財
    政部關稅總局驗估處查復結果，來貨應按原申報價格加計單
    位權利金TWD3.08/KGM核估完稅價格，被上訴人乃據以增估
    發單補稅（詳如附表所示）。上訴人不服，循序提起行政訴
    訟，經原審適用簡易程序判決駁回，上訴人提起上訴，係以
    ：原判決引用關稅法第29條第3項第3款所稱依交易條件由買
    方支付之權利金，核其文義僅指交易雙方依交易條件所支付
    之權利金，原判決逾越文義任意擴張至對第三人所為之給付
    ，自屬適用法規不當之違法。而1994年關稅暨貿易總協定第
    7條執行協定亦屬針對買賣雙方而為立論，原判決顯與其牴
    觸。復參酌日本關稅定率法及日本關稅實務見解，咸認買方
    為自己利益向第三人支付之權利金，不應計入完稅價格，原
    審對於關稅暨貿易總協定第7條執行規定及我國關稅法之解
    釋適用，顯誤解該規定之規範意義，並進而對關稅法為錯誤
    之解釋適用。又關稅法施行細則第12條第2項規定欠缺具體
    明確授權，並有違反國會保留及法律保留原則之疑義。且原
    審就商標使用行為之認定，未適用行為時商標法第6條第1項
    規定，且其認定亦與本院29年判字第21號判例相悖，顯有消
    極不適用法規之違法。至原審徒以歐美均係重視智慧財產權
    之國家等情，並援引上訴人與丹麥公司間「供應及承包製造
    合約」之部分條款，據以認定本件賣方係以上訴人取得商標
    於供應及承包製造合約契約之使用權為其同意代工製造及輸
    出至臺灣之停止條件，亦即上訴人基於美商桂格公司之授權
    而應付之權利金，為系爭上訴人與供應商供應及承包製造合
    約之交易條件云云。惟各該條款意旨，僅在確保代工製造商
    製造產品將無涉商標權等智慧財產權糾紛，原審竟以此推論
    上訴人對第三人支付權利金為進口貨物買賣雙方之交易條件
    ，顯與國貿慣例背道而馳，而有違背論理法則及經驗法則之
    違法。另商標授權關係之有無，本即契約自由之範疇，而與
    商標侵權行為及其損害賠償，乃屬二事。就本案而言，被上
    訴人自始至終未能具體舉證所謂直接授權契約或間接授權契
    約之存在，更無從說明該事實上不存在之契約關係產生何等
    權利金債務，被上訴人竟臆測進口貨物交易雙方具有權利金
    之間接支付關係，顯係倒果為因，原審不查，率爾採信無中
    生有之交易條件，復漏未就證據取捨之依據及得心證之理由
    記明於判決，顯有判決不備理由之當然違法。況依上訴人與
    美商桂格公司之商標及技術使用授權合約書約定，上訴人所
    付權利金之對待給付僅為獲得在授權地區加工、製造、行銷
    及銷售合約產品之授權。原審認上訴人應給付第三人美國桂
    格公司之權利金為上訴人與境外製造廠商之交易條件，其見
    解已有錯誤，而依原審所持法律見解據以認定，被上訴人原
    處分之計算方式亦有違誤云云。
三、本院按：「從價課徵關稅之進口貨物，其完稅價格以該進口
    貨物之交易價格作為計算根據。」「前項交易價格，指進口
    貨物由輸出國銷售至中華民國實付或應付之價格。」「進口
    貨物之實付或應付價格，如未計入下列費用者，應將其計入
    完稅價格：……三、依交易條件由買方支付之權利金及報酬
    。」關稅法第29條第1項、第2項及第3項第3款分別定有明文
    。依上述規定之文義，僅須該權利金係與進口貨物有關，且
    依買賣雙方之「交易條件」屬由買方支付者即屬之，並無權
    利金之支付對象須為出賣人之限制。並因上述關稅法規定係
    按「關稅暨貿易總協定（GATT）第7條執行協定」所訂立，
    而「關稅暨貿易總協定第7條執行協定」第8條1、（C）即規
    定，進口貨物之完稅價格係依第1條（即交易價格）核定時
    ，尚須加計依交易條件由買方直接或間接支付與該進口貨物
    有關之權利金及報酬。且世界關務組織（WCO）關稅估價技
    術委員會關於第8條1、（C）之諮詢意見，亦無應計入完稅
    價格之權利金，僅限於應支付予賣方者。況國際貿易實務上
    ，支付權利金之態樣眾多，若此條規範上具有僅限支付予出
    賣人之意旨，則其將原未計入交易價格之權利金，亦併入核
    算完稅價格之目的，勢必無法達成。足見關稅法第29條所規
    範應計入完稅價格之權利金，並不限於係支付出賣人者。故
    上訴意旨針對關稅法第29條第3項第3款之當然解釋，執「19
    94年關稅暨貿易總協定第7條執行協定」為指摘部分，於本
    件並無所涉及之法律問題意義重大，有由本院加以闡釋必要
    之涉及法律見解原則性情事。又財政部本於關稅法中央主管
    機關之地位，依關稅法之授權，所訂立之關稅法施行細則第
    12條第2項規定，係就關稅法已明定之權利金及報酬，為如
    何執行之細節性規定；至其內容所稱「與進口貨物有關之價
    款」則係指與進口貨物交易條件有關之權利金及報酬，並未
    逾越母法規範範圍，揆諸司法院釋字第443號解釋理由書，
    自與法律保留原則無違，而就此依法規文字，依司法院解釋
    闡述之原則，即可得知，自無再由本院予以闡釋必要之涉及
    法律見解原則性情事。又本件係因認上訴人支付之權利金屬
    輸入系爭貨物之交易條件，而依關稅法規定計入完稅價格，
    此與受託製造之丹麥或法國公司是否有使用商標之行為，是
    否以行銷為目的而使用該商標無關，故上訴人執與本件爭議
    無涉之商標法規定為爭議部分，於本件自無所涉及之法律見
    解具有原則性情事。此外之上訴意旨無非係就原審之事實認
    定及證據取捨事項為指摘，更無所涉及之法律見解具有原則
    性情事。綜上所述，上訴人所陳各法律問題，本院之前已就
    上訴人類似案件作成多次裁判有所闡釋，且無歧異見解，已
    無由本院再加以闡釋之必要，自無涉及之法律見解具有原則
    性情事，上訴人主張本案涉及法律見解具有原則性云云，並
    不足採。是以上訴人上訴狀雖指摘原判決違背法令，因無所
    涉及之法律見解具有原則性情事，依首揭規定，上訴人提起
    本件上訴，不應許可，其上訴難謂合法，應予駁回。
四、據上論結，本件上訴為不合法。依行政訴訟法第249條第1項
    前段、第104條、民事訴訟法第95條、第78條，裁定如主文
    。
中    華    民    國    98    年    7     月    9     日
                    最高行政法院第五庭
                        審判長法官  黃  璽  君
                              法官  張  瓊  文
                              法官  鄭  忠  仁
                              法官  黃  本  仁
                              法官  吳  東  都
以  上  正  本  證  明  與  原  本  無  異
中    華    民    國    98    年    7     月    9     日
                              書記官  彭  秀  玲


司法院資訊處製作；財團法人民間司法改革基金會備份。
